【裁判字號】    92,家抗,74
【裁判日期】    920630
【裁判案由】    拋棄繼承
【裁判全文】
臺灣高等法院臺中分院民事裁定  九十二年度家抗字第七四號
      抗  告  人  甲○○
      抗  告  人  乙○○
右抗告人聲明拋棄繼承事件，抗告人對於中華民國九十二年五月二十六日臺灣臺中地
方法院九十二年度繼字第五五○號所為裁定提起抗告，本院裁定如左：
      主      文
原裁定廢棄，發回台灣台中地方法院。
      理      由
一、本件抗告人於原審聲明意旨略稱：被繼承人洪燈松不幸於民國（下同）九十二年
    三月二十二日去世，抗告人甲○○、乙○○為被繼承人之女，抗告人自願拋棄繼
    承權，爰依民法第一千一百七十四條之規定，提出繼承拋棄書一份，抗告人之戶
    籍謄本暨印鑑證明各一份、除戶戶籍謄本一份、死亡證明書一份等文件聲請核備
    等語。
二、抗告意旨謂以：本件被繼承人之戶籍固為南投縣草屯鎮○○里○○鄰○○路二六
    四號，然該設籍處，一、二十年來僅空有戶籍，未曾有用水、用電等居住之事實
    。被繼承人全家早於二十餘年前即遷往台中市○○路一六０號居住迄今，足認被
    繼承人有久住台中市○○路一六０號之事實，該處應為被繼承人之住所。原審僅
    以戶籍地作為本件審理之依據，而未再行探求被繼承人之住所地，即率爾駁回抗
    告人之聲請，容有誤會，為此，提起抗告，請求廢棄原裁定，發回原審更為審理
    云云。
三、按民法第一千一百七十四條所定拋棄繼承事件，由繼承開始時，被繼承人住所地
    之法院管轄，非訟事件法第七十七條之一定有明文，查本件被繼承人生前之戶籍
    係設於南投縣草屯鎮○○里○○鄰○○路二六四號，此有被繼承人之除戶戶籍謄
    本附卷可稽。原審以非訟事件法未若民事訴訟法有第二十八條移送管轄及第三十
    一條視為訴訟自始即繫屬於受移送之法院之明文規定，同時亦無準用民事訴訟法
    該相關條文之規定，認抗告人向無管轄權之原審法院聲明拋棄繼承，於法不合，
    而予駁回，固非無據。惟按非訟事件法第七十七條之一所稱被繼承人之「住所」
    ，應依民法之規定；而依民法第二十條第一項規定：「依一定事實，足認以久住
    之意思，住於一定之地域者，即為設定其住所於該地。」及同法第二十四條規定
    ：「依一定事實，足認以廢止之意思離去其住所者，即為廢止其住所。」。而所
    謂「一定事實」，例如戶籍登記、居住情形、家屬概況以及是否在當地工作等事
    實均屬之；故戶籍之登記與設定住所非全然一致。本件抗告人主張被繼承人全家
    早於二十餘年前即遷往台中市○○路一六０號居住迄今，而未實際居住於南投縣
    草屯鎮○○里○○鄰○○路二六四號之設籍地；則被繼承人是否有一定之事實，
    足認以久住之意思，居住於台中市○○路一六０號？此涉本件拋棄繼承事件，原
    審法院有無管轄權之認定。是抗告意旨，指摘原裁定，尚非無據。本院認有發回
    原審另為調查之必要，爰裁定如主文所示。
四、據上論結，本件抗告為有理由，依民事訴訟法第四百九十二條第二項，裁定如主
    文。
中      華      民      國    九十二    年      六      月     三十     日
~B1家事法庭審判長法  官  童有德
~B2              法  官  蔡秉宸
~B3              法  官  翁芳靜
右為正本係照原本作成。
如不服本裁定應於裁定送達後十日內向本院提出抗告理由狀（須按他造人數附具繕本
），並繳納抗告裁判費新台幣肆拾伍元及送達用雙掛號郵票拾份（每份拾肆元）。
~B              書記官  陳麗玉
中      華      民      國    九十二    年      七      月      一      日
                                                                        Ｈ


司法院資訊處製作；財團法人民間司法改革基金會備份。
